#Vectores
```{r}
edades = c(21, 27, 21, 24, 23, 24)
edades[-1]
```
#Lista
```{r}
estudiantes = list(nombres = c("Michael", "Dayan"), 
                   edades = c(21, 27))
estudiantes$edades[2]
```
#Dataframe
```{r}
estudiantes = data.frame(list(nombres = c("Michael", "Dayan"), 
                   edades = c(21, 27))) 
estudiantes$edades[2]
```
#Data precarga en R
```{r}
head(InsectSprays,2)
```

#Exploracion de datos
```{r}
str(InsectSprays)
```
```{r}
summary(InsectSprays)
```
#Visualizacion exploratoria
```{r}
plot(InsectSprays)
```

Si se tiene 6 grupos de insecticidas, donde la cantidad de insectos para los insecticidas 
tipo A,B  y F son mayores que las de tipo C, D y E
#Analisis
$Ho:$ La cantidad de insectos en todos los tipos de insecticidas son iguales.
$Ha:$ La cantidad de insectos en al menos uno de los tipos de insecticida es diferente.
```{r}
install.packages("dplyr")
```
```{r}
library(dplyr)
```

```{r}
resumen = InsectSprays %>% group_by(spray) %>%  
  summarise(mean = mean(count), 
            sd = sd(count),
            n = n(), 
            se = sd/sqrt(n))
resumen
```
#Prueba de hipotesis ANOVA
# Prueba de comparaciones (ANOVA)
```{r}
anova(lm(count ~ spray, data = InsectSprays))
```
Con un 95% de confianza (p<0.05) al menos uno de los tipos de spray tiene un conteo diferente de insectos

### Prueba posterior (hipótesis)
```{r}
aov1 = aov(count ~ spray, data = InsectSprays)

avoTk = TukeyHSD(aov1, "spray")
plot(avoTk)
```
```{r}
install.packages("ggplot2")
```

```{r}
library(ggplot2)
ggplot(InsectSprays, aes(x = spray, y = count, fill = spray)) +
  geom_boxplot() +
  geom_jitter(size = 0.5) + 
  theme_classic() +
  labs(title = "Número de insectos por tipo de insecticida", 
       x = "Inseticida", 
       y = "Número de insectos")
  
```
Existe diferencia significativa entre las medidas del grupo de sprays A, B y F frente al grupo C, D y E

### Actividad
Realizar análisis de la data 'iris' para la medida de sepal lenght asociado al tipo de especie


```{r}
ggplot(iris, aes(x = Species, y = Sepal.Length,
                 fill = Species))
  geom_boxplot() +
  geom_jitter(size = 0.5) + 
  theme_classic() +
  labs(title = "Largo del sépaalo por especie", 
       x = "Especie de género iris", 
       y = "Largo del sépalo [mm]")

```



